【裁判字號】    89,訴,2470
【裁判日期】    900507
【裁判案由】    偽證
【裁判全文】
臺灣高雄地方法院刑事判決                        八十九年度訴字第二四七號
    公  訴  人  臺灣高雄地方法院檢察署檢察官
    被      告  己○○
    選任辯護人  王叡齡
右列被告因偽證案件，經檢察官提起公訴（八十八年度偵字第三０二四三號），本院
判決如左：
    主  文
己○○證人於執行審判職務之公署審判時，於案情有重要關係之事項，供前具結而為
虛偽陳述，處有期徒刑陸月。緩刑年。
    事  實
一、己○○為甲○○之友，明知其於民國八十五年四月二十五日並未與甲○○在一起
    ，竟基於偽證之故意，就「甲○○於八十五年四月二十五日十二時十五分許，駕
    駛由乙○○所租借之車牌號碼ＵＱ─六七四九號自用小客車，行經高雄縣阿蓮鄉
    一七七號縣道阿蓮橋上時，疏未注意侵入來車道，致撞及朱仙化所騎乘之車牌號
    碼ＯＨＰ─七五七號機車，朱仙化因此受有頭部挫裂出血，當場不治死亡」之事
    實（經台灣高雄地方法院檢察署檢察官以八十六年度偵緝字第五九七號提起公訴
  ），於八十六年九月十日十五時三十五分許，在本院刑事第四法庭，本院法官審
    理八十六年度交易字第四０九號甲○○過失致人於死案件，就承審法官所訊問：
    「四月二十五日當天甲○○是否與你在一起」之於案情有重要關係之事項，具結
    後虛偽陳述：「有，因四月二十七日是甲○○之生日，且他要去大陸，所以提前
    幫他慶生，因此二十五日當天伊騎機車去他家，到時約十點左右，談了一下，到
    十一點多吃飯，吃完飯聊了一會兒，十二點多去堀江商場買東西，買了一下午買
    不到東西，約（下午）三、四點回甲○○家」等語。嗣經台灣高等法院高雄分院
    審理八十七年度交上易字第一一六號乙○○過失致人於死案，經丙○○（原名丁○○）於八十七年八月二十八日證稱其於前開時地搭乘甲○○所駕駛之前開小客
    車發生車禍，始查知己○○所證為偽。
二、案經台灣高雄地方法院檢察署檢察官自動檢舉偵查起訴。
    理  由
一、訊據被告己○○固坦承有為前開證述，惟矢口否認有偽證犯行，辯稱：「八十五
    年四月二十五日甲○○確實和伊在一起，伊並沒有作偽證，且證人丙○○、戊○
    、曾楊明春、邱春蘭等人之證詞前後不符，亦與目擊證人林耀文之證詞不合」云
    云。惟查：
  (一)、被告於八十六年九月十日十五時三十五分許，在本院刑事第四法庭，就八十六
      年度交易字第四０九號甲○○過失致人於死案件擔任證人，於具結後，對承審
      法官所訊問：「四月二十五日當天甲○○是否與你在一起」之問題，答稱：「
      有，因四月二十七日是甲○○之生日，且他要去大陸，所以提前幫他慶生，因
      此二十五日當天伊騎機車去他家，到時約十點左右，談了一下，到十一點多吃
      飯，吃完飯聊了一會兒，十二點多去堀江商場買東西，買了一下午買不到東西
      ，約（下午）三、四點回甲○○家」等語，此有該案審判筆錄、被告之證人結
      文影本附卷可憑。
  (二)、甲○○因朱仙化車禍死亡之過失致人於死案件，於八十六年六月一日經台灣高
      雄地方法院檢察署檢察官羈押，至同年六月二十三日以八十六年度偵緝字第五
      九七號提起公訴移審本院，期間均選任有律師擔任辯護人，並經八十六年六月
      一日、十三日檢察官二次訊問、同年月二十三日本院法官一次訊問，甚至於八
      十六年六月十三日經檢察官傳訊證人邱春蘭與其對質是否曾承認開車撞到人時
      ，均僅單純否認駕車肇事，就對其有利之重大證據─「於前開車禍發生時，被
    告與其在一起」之不在場證明，卻從未提及，殆八十六年六月二十三日本院法
      官諭知交保後，始於八十六年七月九日審訊時供稱其有證人可證，此業經本院
      調閱八十六年度偵緝字第五九七號卷、八十六年度交易字第四０九號卷明確，
      衡情，人身自由受到拘束之嫌疑人，當更極力想找出對其有利之證據，以求交
      保甚或獲不起訴處分，然甲○○前開行徑卻與此大相逕庭，則其於獲交保後，
      始提出之不在場證明─被告之證述是否可信，即非無疑。
  (三)、甲○○於八十六年十一月二十五日在八十六年度偵字第二六六六一號乙○○過
      失致人於死案中證稱：「（當天你有無去釣魚場﹖）伊比陳某（指乙○○）先
      去那裡玩，伊與丁○○及『老四』一起去，因二十七日伊就要出國，所以不久
      伊等三人就坐計程車離開，離開時陳某還在釣魚場」等語，此有該偵訊筆錄在
      卷可稽，且經本院函查甲○○、乙○○、丙○○之出境記錄，其等三人確實於
      八十五年四月二十七日自高雄機場出境，此有內政部警政署入出境管理局九十
      年一月八日函在卷可憑，則依甲○○前開證述，其應係於八十五年四月二十七
      日前幾日至潮州太平洋釣魚場，炯非其於本院審理時改稱係於八十五年四月「
      中旬」至前開釣魚場。
  (四)、證人戊○於九十年一月十七日本院審理時證稱：「伊看甲○○較面熟，八十五
      年四月份，有一個叫十二的人（指乙○○）來潮州太平洋釣魚場，伊是住隔壁
      ，還有一位叫第三的（指丙○○），十二把車借給甲○○和第三，車開出去後
      伊就不知道了。借車的時間約是早上九點多。伊親眼看到甲○○、第三有開車
      出去，借車過程伊沒有看到，但是甲○○開車，車子顏色是深墨綠色的」等語
      ，且其於八十七年八月二十八日台灣高等法院高雄分院八十七年度交上易字第
      一一六號乙○○過失致人於死案作證時亦證稱：「當天早上乙○○和伊等玩麻
      將，早上九點多，丁○○與另一人拿鑰匙說要去拿衣服，十二點多有人打電話
      報告發生車禍，乙○○不敢玩了，伊只知道他車借人發生事情」等語，又證人
      曾楊明春於九十年一月十七日本院審理時證稱：「甲○○是邱春蘭的朋友，伊
      看到他時，是他和幾個人來釣漁場，伊和戊○在那裡。發生事前一天，甲○○
      和老三（指丙○○）就有去釣漁場，和另一個不知名的男子，他們是開小型箱
      型車來，發生事情當天，甲○○等人已在那裡，十二（指乙○○）早上開藍色
      轎車來，幾點已忘了，還沒過中午，在場這位甲○○和另一位男子向十二借車
      ，借車時伊有在場。後十二和伊、戊○、另一個男子，四人一起打麻將。當天
      甲○○和另一個人他們有開車回來，另一位手有受傷，車子有否壞掉伊沒注意
      ，是傍晚時，他們要走，伊說吃完晚餐再走，甲○○、戊○、十二他們有吃晚
      餐。甲○○和另一個人開箱型車先走，十二用原轎車載另一個人走。當時借車
      是快中午，下午是四、五點回來，這中間有打電話回來，約是中午一點多，說
      什麼伊不知道，是十二聽的，聽完就沒玩了」等語，並於八十七年八月二十八
      日在台灣高等法院高雄分院八十七年度交上易字第一一六號乙○○過失致人於
      死案作證稱：「當天伊去找戊○，剛好乙○○在那裡」、「丁○○與另一人（
      應係指甲○○）向乙○○借車，約十點多，丁○○說要去拿衣服。丁○○回來
      時左手有受傷」等語，再者，證人邱春蘭於八十五年十一月二十六日在八十五
      年度偵緝字第六九四號乙○○殺人案中到庭證稱：「甲○○、丁○○回來一下
      後（指回到太平洋釣蝦場），甲○○說他撞到人了。後來甲○○有承認他開車
      撞到人」等語，於八十六年七月九日本院八十六年度交易字第四０九號甲○○
      過失致人於死案中證稱：「乙○○當天是一車四人到伊家來玩，其中有一叫阿
      三（指丁○○），一名叫阿四，一名是甲○○．．．乙○○與阿四在玩牌，甲○○與阿三開車出去高雄，後來他們二人自高雄回來，回來後說出事了，車子
      撞到人」等語，此皆有該案審判筆錄、調查筆錄附卷，及本院調閱八十五年度
      偵緝字第六九四號案卷屬實，則依前開三位證人所證，均指甲○○、丙○○曾
      向乙○○借用小客車，後由甲○○駕駛，並發生車禍。
  (五)、證人丙○○於九十年三月九日本院審理時到庭證稱：「伊八十五年四月曾和乙○○、甲○○去大陸。去大陸之前有和甲○○到潮州太平洋釣蝦場，是去大陸
      前幾天去的，已忘了，時間是何時，因隔很久也忘了。在太平洋釣蝦場有向乙○○借一部小客車。是深色的車，是下午吃完中飯的時候借的。是誰向乙○○
      借的伊已忘了。後來這車是由甲○○開，去阿蓮拿伊的東西。為了有伴所以找
      甲○○和伊一起去。從潮州到阿蓮走什麼路忘了，車上只有伊和甲○○，直接
      去阿蓮，有拿到衣服。後來沒有把車開回潮州，因從阿蓮拿回衣服時，從阿蓮
  往省公路，在一個斜坡九○度轉彎的橋上車子有打滑，當時車子是甲○○開的
      。打滑後有撞到對面的騎機車的男子，之後車子的玻璃破了，伊和甲○○都有
      受傷，當時甲○○有下車，伊在車上。因為伊很難受，叫甲○○趕快處理。當
      時便離開沒有救那人，車有再往前開，車子放在田和田之間的草地，後來叫計
      程車，到左營或楠梓的小診所去縫伊右手肘。甲○○沒有就診，之後搭計程車
      回潮州，是天黑的時候回到潮州。伊不認識己○○。在回潮州之前，有打電話
      向乙○○說」等語，並經本院請法醫師為其驗傷，其確有右手肘後部倒Ｌ形外
      科縫合陳舊性傷口，此有驗傷診斷書在卷可憑，且其於八十七年八月二十八日
      首次為乙○○所涉過失致人於死案件在台灣高等法院高雄分院作證時亦證稱：
      「當時伊和甲○○一同坐車出去，他開車，伊等從潮州到阿蓮去拿伊的衣服，
      以前伊住阿蓮朋友家，衣物都放在阿蓮鄉阿蓮國小斜對面『飛龍洗衣店』洗．
      ．．回程時才發生車禍，在阿蓮橋上出事的，碰撞後伊受傷蠻嚴重而未下車查
      看．．．甲○○當時有問伊『三哥怎麼辦﹖』，伊說很難過，甲○○就將車開
      走了．．．甲○○當時知道撞到人，因路上均是砂石，當時方向盤往左偏，伊
      等試圖挽回右偏，但拉不回來」等語，於八十七年九月十一日再度證稱：「八
      十五年四月二十五日伊等從潮州太平洋釣蝦場出發．．．伊要去阿蓮拿衣服，
      伊隔天要去大陸，伊想衣服不能放太久，才去洗衣店拿回來，當天早上十點多
      從釣蝦場出發．．．有拿到衣服．．．行經阿蓮橋時，車速達六十公里，一上
      橋，突然方向盤偏了，因橋面均是砂石，甲○○有喊控制不了，伊說挽回來，
      但車已向對向偏過去，且車速很快，挽不回來（指方向盤）就撞上一位老先生
      ，伊當時有受傷，沒下車查看，甲○○有下車查看，但伊沒問他情形，後來伊
      等往阿蓮方向往回駛，但車子在半路拋錨了，伊等就下車攔計程車，他有下計
      程車送伊去就醫，之後伊等坐計程車回潮州」等語，核與現場目擊證人呂來傳
      於八十五年四月二十五日警訊時所述之車禍發生情形及駕駛人有下車查看等情
      大致相符，此有該案調查筆錄、警訊筆錄附卷可按，亦與證人戊○、曾楊明春
      、邱春蘭前開證述「甲○○、丙○○向乙○○借用小客車，後由甲○○駕駛，
      並發生車禍」等語相符，自屬可信。
  (六)、至於被告另抗辯前開證人之證述互有不符矛盾之處，及乙○○經測謊有說謊反
      應云云；惟前開證人就「甲○○、丙○○向乙○○借用小客車，後由甲○○駕
      駛，並發生車禍」之證述並無以異，又測謊僅係受測人針對施測者所問問題回
      答時，依受測者之情緒反應，據以判別受測者對問題回答是否有說謊之傾向，
      該測謊結果常因受測人之人格特質（慣於說謊之人，即無法測出受測者之情緒
      反應；另焦盧、易衝動之人，因情緒較易受影響，施測結果亦會有所差異）、
      受測時之刺激環境（含問題之設計、當時施測之情境）而有所差異，是自難依
      此為被告有利之認定。
  是綜上所述，被告所為「其於八十五年四月二十五日與甲○○在一起」之虛偽證述
  ，顯足以影響承審法官承辦該案之正確性，其犯行洵堪認定。
二、核被告所為，係犯刑法第一百六十八條之偽證罪。爰審酌被告之偽證行為對司法
    機關審判結果之公正性危害非輕，然其前未曾受有期徒刑以上刑之宣告，此有台
    灣高雄地方法院檢察署刑案資料查註紀錄表、台灣高等法院被告全國前案紀錄表
    各一紙在卷可憑，素行尚屬良好，暨參酌其犯罪動機、目的、手段與所生損害等
    一切情狀，量處如主文所示之刑。又被告前未曾受有期徒刑上刑之宣告，已如前
    述，其因一時短於思慮，偶罹刑章，經此偵審程序及刑之宣告後，應知所警惕，
    信無再犯之虞，本院認前開對其所宣告之刑，以暫不執行為適當，爰併予以宣告
    緩刑三年，以啟自新。
三、甲○○所涉過失致人於死案件雖經無罪判決確定（即本院八十六年度交易字第四
    ０九號判決），惟證人丙○○於該案件並未到庭作證，且現依其所證，顯屬發現
    確實之新證據，足認甲○○有應受有罪判決之犯罪事實，自宜由台灣高雄地方法
    院檢察署檢察官依刑事訴訟法第四百二十二條第二款、第四百二十八條第一項前
    段規定聲請再審，附此說明。
據上論斷，應依刑事訴訟法第二百九十九條第一項前段，刑法第一百六十八條、第七
十四條第一款，判決如主文。
中      華      民      國    九十      年      五      月      七      日
                                  臺灣高雄地方法院刑事第一庭
                                      法  官  曾  逸  誠
右正本證明與原本無異。
如不服本判決，應於判決送達後十日內，向本院提出上訴狀。
                                      書記官    許玉城
中    華    民    國      九十      年      五      月八      日
附錄本案判決論罪科刑法條：
刑法第一百六十八條：
於執行審判職務之公署審判時或於檢察官偵查時，證人、鑑定人、通譯於案情有重要
關係之事項，供前或供後具結，而為虛偽陳述者，處七年以下有期徒刑。


司法院資訊處製作；財團法人民間司法改革基金會備份。
